【裁判字號】    90,交上易,1774
【裁判日期】    901211
【裁判案由】    過失傷害
【裁判全文】
臺灣高等法院臺南分院刑事判決                                        行股
    上  訴  人
    即  被  告  乙  ○  ○
右上訴人因過失傷害案件，不服臺灣嘉義地方法院九十年度交易字第一三七號中華民
國九十年八月十日第一審判決（起訴案號：臺灣嘉義地方法院檢察署九十年度偵字第
一八一三號），提起上訴，本院判決如左︰
    主      文
原判決撤銷。
乙○○因過失傷害人，處有期徒刑參月，如易科罰金以參佰元折算壹日。緩刑參年。
    事      實
乙○○於民國（下同）八十九年十一月二十二日十七時三十分許，駕駛車牌ＲＫ─九
六二三號自用小客車，沿嘉義縣民雄鄉往嘉義市方向行駛，途經該鄉華興橋上，理應
注意車輛行駛時，駕駛人應注意車前狀況，並隨時採取必要之安全措施，且依當時現
場情形，又無不能注意之情事，詎竟疏未注意車前狀況，並採取必要之煞停措施，撞
及同向在前慢車道及機車道間行駛，由甲○○○所騎乘之車牌ＯＱＴ─八三二號機車
，甲○○○因而人車倒地，並受有左賓骨骨折及左膝撕裂傷。案經甲○○○訴由嘉義
縣民雄分局報請臺灣嘉義地方法院檢察署檢察官偵查起訴。
    理      由
一、訊據上訴人即被告乙○○，固不諱言有於右揭時地，駕車與告訴人甲○○○所騎
    乘之機車發生擦碰，告訴人因而人車倒地受有傷害，且於肇事後以其車輛載送告
    訴人就醫，告訴人當時所穿之外套，留置於其車內未取，及其送告訴人就醫後，
    曾親筆書寫姓名、電話、車牌號碼之字條一張，持交告訴人收執之事實；惟矢口
    否認有何過失傷害之犯行，並辯稱：係告訴人騎機車自快車道駛來，擦撞其小客
    車左側駕駛座車門，機車因而偏向至其小客車前方騎乘，並因重心不穩倒置於其
    小客車前方，其即時踩煞車，並未撞及告訴人之機車云云。然查被告右揭過失肇
    事致告訴人受傷之事實，已迭據告訴人先後在警訊及原審偵審中指訴不移，核與
    證人即尾隨雙方車後行駛目擊肇事後車輛倒置地點之林勇志，在偵查中證稱：「
    我騎在甲○○○的後面，看到甲○○○被乙○○撞到，我就記下車牌號碼，乙○
    ○車子有偏向慢車道，碰撞到她機車的後面」等語相符（見偵查卷第九頁），及
    與證人即事後將告訴人機車送修之人林炎爐，在原審證稱機車受損之情形相符（
    見原審卷第四十四頁），並有道路交通事故調查報告表一份、被告車輛毀損照片
    二張、檢察官勘驗被告車輛之筆錄乙份、事故地點照片四張、告訴人機車修理單
    一張、告訴人當日所穿外套乙件暨照片三張、財團法人嘉義基督教醫院之診斷證
    明書乙份、及被告送告訴人就醫時親筆書寫姓名、電話、車牌號碼之字條一張，
    分別附於警卷及原審偵審案卷足稽。而被告既不否認肇事後，其小客車係停在告
    訴人之機車後面，且告訴人機車摔倒後停放位置，係在慢車道與機車道之間，復
    迭為告訴人指陳明確，並據證人林勇志、黃敏郎在原審當庭指認警卷所附之事故
    地點照片，並標記簽名在案，是告訴人指稱被告之小客車係自後方撞擊告訴人機
    車乙情，堪認屬實情。且依物理學撞擊後發生反作用力之原理及一般經驗法則，
    苟被告所辯：「係告訴人騎機車在快車道行駛，自其小客車左側撞擊駕駛座車門
    」云者為真，則行進中之車輛側面撞擊後，應受反作用力影響而偏向左側面，何
    來被告所稱：「告訴人機車繼而偏向其小客車前方騎乘，因不慎而機車倒置於其
    小客車前方」之有？。況偵查中檢察官勘驗被告案發時所駕駛之小客車，僅車頭
    即前左右保險桿有撞擊痕跡，車門並無撞擊或擦撞之痕跡，亦有上開勘驗筆錄一
    份、及照片二張附於偵查卷可佐，顯見被告辯稱係告訴人騎乘機車撞擊其小客車
    駕駛座之車門云者，並非事實。再者告訴人因本件車禍受有左賓骨骨折及左膝撕
    裂傷，此有財團法人嘉義基督教醫院之診斷證明書為證，參酌診斷證明書所寫之
    應診日期為案發當日，即八十九年十一月二十二日，及被告復自承係其送告訴人
    就醫，則該傷勢顯無造假之可能，堪認該傷勢確係本件車禍所造成；而考告訴人
    之傷勢，既均集中於身體左側，身體右側並未受有任何傷害，亦顯與被告所辯稱
    「係告訴人騎機車自被告小客車左側撞擊駕駛座車門」云云不符，蓋衡諸經驗法
    則，豈有告訴人騎乘機車之右側撞擊被告所駕駛小客車之左側，告訴人所受傷勢
    全集中於身體左側，身體右側絲毫未受有任何傷害之理？再者告訴人當時騎機車
    係將外套反穿，披掛在前胸，且該扣案外套之右手袖子口上有明顯之塵土痕跡，
    亦經原審當庭勘驗屬實，有該審判筆錄在卷足參，是告訴人應係遭被告之小客車
    自後追撞後從左側摔倒，亦與診斷證明書所載傷勢相符，益證被告之辯解與事實
    不符。按車輛行駛時，駕駛人應注意車前狀況，隨時採取必要之安全措施，道路
    交通安全規則第九十四條第三項定有明文，被告駕車自應注意遵行該道路交通安
    全規則，且依當時路況又無不能注意之情形，詎竟疏未注意肇事致告訴人受傷，
    其過失之咎，委難辭卸。且其過失駕駛行為，與告訴人之受傷間，亦具相當之因
    果關係。綜上足認被告所辯前情，要屬畏罪卸責之飾詞，無足取信。本件事證已
    臻明確，被告之犯行洵堪認定，應予依法論科。又本件肇事責任經原審送請臺灣
    省嘉雲區車輛行車事故鑑定委員會鑑定結果，認已無肇事現場，且無二車車損及
    現場相片，致撞及情況不明，該會無從鑑定等情，此有該會九十年六月十四日嘉
    鑑字第九００五六四號函，存於原審卷足稽，當無從資為判定被告肇事責任之依
    據，被告指未詳查鑑定情形，自屬誤會，附此敘明。
二、核被告所為係犯刑法第二百八十四條第一項前段之過失傷害罪。原審據予論罪科
    刑，固非無見。惟查被告並非故意犯罪，乃原判決於量刑審酌被告之犯罪情狀時
    ，竟併審酌其犯罪之動機、目的、及手段，已與過失犯罪所應審酌之情狀矛盾；
    且原判決據上論斷欄，引用罰金罰鍰提高標準條例第二條時，贅引該條第一項，
    亦有可議。被告上訴意旨，否認犯罪，指摘原判決不當，雖無足取；惟原判決既
    有可議，自屬無可維持，應由本院將原判決予以撤銷改判。爰審酌被告之素行、
    過失之程度、告訴人所受損害、及其犯後飾詞否認犯罪等一切情狀，改對其量處
    有期徒刑三月，並諭知如易科罰金以三百元折算一日之標準。又其前未曾受過有
    期徒刑以上刑之宣告，此有其全國前案紀錄表在卷可佐，且其上訴本院後亦與告
    訴人達成民事和解，賠償告訴人新臺幣二十六萬元，經告訴人具狀表示不願追究
    ，復有該和解書及撤回告訴狀存卷為憑，本院因認其經此偵審程序及為罪刑之宣
    告，當已知所警惕日後信無再犯之虞，其所受宣告之刑，以暫不執行為適當，爰
    併予宣告緩刑三年，以啟自新。
三、據上論斷，應依刑事訴訟法第三百六十九第一項前段、第三百六十四條、第二百
    九十九條第一項前段，刑法第二百八十四條第一項前段、第四十一條第一項前段
    、第七十四條第一款，罰金罰鍰提高標準條例第一條前段、第二條，判決如主文
    。
本案經檢察官曾顯智到庭執行職務。
中      華      民      國    九十      年     十二     月     十一     日
                                  臺灣高等法院臺南分院刑事第二庭
                                      審判長法官  林  永  茂
                                            法官  蘇  重  信
                                            法官  陳  清  溪
右正本證明與原本無異。
不得上訴。
                                      法院書記官  劉  岳  文
中      華      民      國    九十      年     十二     月     十一     日
刑法第二百八十四條第一項：
因過失傷害人者，處六月以下有期徒刑、拘役或五百元以下罰金，致重傷者，處一年
以下有期徒刑、拘役或五百元以下罰金。


司法院資訊處製作；財團法人民間司法改革基金會備份。
